臺灣苗栗地方法院刑事判決　　　　　　　 94年度易字第475號
公　訴　人　臺灣苗栗地方法院檢察署檢察官
被　　　告　丙○○
　　　　　　甲○○
上列被告因竊盜案件，經檢察官提起公訴（94年度偵字第1710號
），經本院判決如下：
    主  文
丙○○竊盜，累犯，處有期徒刑捌月。
甲○○無罪。
    事  實
一、丙○○曾犯竊盜罪，經法院判處有期徒刑4 月，甫於民國92
    年10月25日執行完畢（構成累犯）。竟不知悔悟，於民國94
    年5 月13 日 下午4 時38分許，搭乘甲○○騎乘IIC-069 號
    重型機車行經苗栗縣通霄鎮○○路91號由乙○○所開設之「
    一瑄精品屋」時，因屋主乙○○離開該店至附近提水而無人
    看店，丙○○見有機可趁，即逕行下車，向不知情之甲○○
    表示欲進入購物後，逕行進入該店，在櫃檯桌子下方櫃子內
    竊取一只內有新臺幣現金4985元、行動電話2 支、信用卡2
    張、健保卡1 張及鑰匙2 串之水藍色大皮包一只，得手後走
    出店門。適因乙○○恰巧返回發覺，見狀即欲將其所有之皮
    包取回，丙○○亦隨即放手返還皮包後迅速逃離現場，甲○○雖發現情形有異，然因對已發生之內情仍不明瞭，遂於不
    知情之情形下，於騎車跟上丙○○後，搭載丙○○逕往通霄
    鎮○○路方向駛離。嗣因通霄分局埔口派出所巡邏警車適時
    經過「一瑄精品屋」，經乙○○告知上情後隨即搭載乙○○
    前往追捕，於同日下午4 時45分許，在通霄鎮火車站附近逮
    捕丙○○。
二、案經苗栗縣警察局通霄分局報告臺灣苗栗地方法院檢察署檢
    察官偵查起訴。
    理  由
壹、有罪部分：
一、右揭事實訊據被告丙○○於警詢、偵查及本院中均供認不諱
    ，核與被害人乙○○於警訊、偵查中所述內容相符，復有贓
    物認領保管單1 紙、現場照片6 幀附卷可證，被告丙○○有
    竊盜犯行，事證明確，洵堪認定。
二、核被告丙○○所為，係犯刑法第320 條第1 項之竊盜罪。被
    告丙○○曾受有期徒刑之執行完畢後，5 年內再犯本件有期
    徒刑以上之罪，為累犯，應依刑法第47條規定加重其刑。爰
    審酌被告在光天化日之下，於店家竊取被害人財物，對於當
    地之治安影響不輕，惟被告於事機敗露經被害人發覺後，並
    未抗拒而在現場返還被害人財物，經逮捕後亦即坦承犯行，
    態度良好等情，認為檢察官求處有期徒刑11月，略嫌稍重，
    爰量處有期徒刑8 月，以示懲戒。
貳、無罪部分：
一、按犯罪事實應依証據認定之，無証據不得認定犯罪事實；不
    能証明被告犯罪者，應諭知無罪之判決，刑事訴訟法第154
    條第2 項、第301 條第1 項分別定有明文。又認定不利於被
    告之事實，須依積極証據，苟積極証據不足為不利於被告事
    實之認定時，即應為有利於被告之認定，更不必有何有利之
    証據，最高法院30年上字第816 號著有判例足資參照。
二、公訴人認為同案被告甲○○與被告丙○○共犯竊盜罪名，無
    非係以被告甲○○與本件案發時同在現場，而事後又搭載丙○○離開之外部情狀與被害人乙○○警訊中指訴：甲○○有
    在外騎車把風等語為論據。惟查：
  (一)被告甲○○堅決否認犯行，辯稱：當日係丙○○告知伊要下
    車買東西，伊就在附近閒晃，僅約幾分鐘就看見丙○○自店
    內走出，看見一名女士從丙○○手中搶回一個皮包，且說：
    「大家都是有家庭的人，你怎麼做這樣的事」（參見警訊筆
    錄，偵卷第18頁）；之後因丙○○往火車站方向走去，伊遂
    騎車跟上去並問丙○○發生何事，丙○○僅告訴伊沒什麼事
    ，並說我們回去吧（參見同卷第19頁、第46頁）。於是伊遂
    搭載丙○○慢慢騎車準備回苑裡，但是因為機車已快沒有油
    ，遂又騎往火車站附近加油而被警察抓到。伊若知情，一定
    會馬上帶丙○○離開附近，不會停留而於附近等警察逮捕等
    語。
  (二)被告丙○○則自第1 次為警訊時起，即堅稱本件竊盜犯行，
    確係其1 人獨自所為，被告甲○○既未參與，亦不知情。當
    時之竊盜係伊臨時起意，只有告知甲○○伊要下車買東西，
    甲○○確實不知伊要去竊盜等語，經核與被告甲○○所辯情
    節相符。
  (三)按被害人乙○○雖於警訊中供稱：其中1 人侵入行竊，另1
    人在店門口把風云云；於檢察官訊問時供稱：「我發現1 個
    男生騎在機車上一直盯著我看，我看他的眼神不對，因為我
    不認識他，他這樣一直盯著我看，他很驚慌，所以我特別注
    意他」及「歹徒從我店門口出來後，他即慢慢的將機車移動
    到中正路與仁愛路口，用手做出往下揮的動作。他的意思可
    能是叫另外一個歹徒不要坐上機車，他揮完之後就將機車騎
    走了，所以我並不知道歹徒是何時坐上他的機車」云云。惟
    依上開供述內容，被告甲○○應係一直坐於機車之上，而未
    至店門口。然依據被害人於警訊中另又供稱：「我至隔壁拿
    東西，16時40分回到店門口，看見2 個陌生人從我店內出來
    ，拿著我的手提包，我直覺是小偷」及「這2 人就在我店門
    口與我碰面，且我從他們的手中搶回手提包」等語（參見偵
    卷警訊筆錄第11頁），卻又逕指被告甲○○係與丙○○2 人
    均在店門口，顯然與上開指訴被告甲○○應係坐於機車之上
    等語前後矛盾。
  (四)按被害人雖無特意說謊之必要，惟限於個人之記憶與經驗，
    其所為之陳述本即有所誤差，難以逕採為被告有罪之積極證
    據。尤以上開有關被告之眼神是否驚慌，手勢之目的如何，
    均屬於被害人個人之觀察與推論，尚不能執此逕認被告甲○○有參與竊盜犯行或事前必然知情之積極證明。而被告甲○○雖於案發時在現場，且事後又載被告丙○○離去，然衡諸
    常情，本件若確為被告丙○○一時之臨時起意，則因事起倉
    促，縱被告甲○○於事件甫發生後，明知事情有異，惟依當
    時之情形，被告丙○○本即搭乘甲○○之機車來至現場，則
    被告甲○○既不知悉發生何事，而於詢問被告丙○○表示沒
    什麼事後即繼續搭載丙○○離開現場，亦未明顯違背通常經
    驗與論理法則。況被告丙○○於事件發生伊始，即堅持證稱
    ：本件確係伊1 人所為，被告甲○○事前既不知情，亦未參
    與等語，與被告甲○○所辯情節又彼此相符，難謂有何瑕疵
    ，從而被告甲○○所辯，即有可採。從而，本件既無積極証
    據足資證明被告甲○○有公訴人所指之犯行，其犯罪尚屬不
    能證明，揆諸首揭法條及判例意旨，自應為被告甲○○無罪
    之諭知。
參、據上論斷，應依刑事訴訟法第299 條第1 項前段、第301 條
    第1 項，刑法第320 條第1 項、第47條、罰金罰鍰提高標準
    條例第1 條前段、判決如主文。
中    華    民    國    94    年    10    月    4     日
                  刑事第一庭審判長法  官  劉興浪
                                  法  官  蔡志宏
                                  法  官  楊台清
以上正本證明與原本無異。
如不服本判決，應於送達後10日內向本院提出上訴狀(須附繕本)
，上訴於台灣高等法院台中分院。
                                  書記官  王月香
中　　華　　民　　國　　94　　年　　10　　月　　13　　日
刑法第320條第1項
意圖為自己或第3 人不法之所有，而竊取他人之動產者，為竊盜
罪，處5 年以下有期徒刑、拘役或500 元以下罰金。
